【裁判字號】    98,審易,1697
【裁判日期】    980827
【裁判案由】    電子遊戲場業管理條例
【裁判全文】
臺灣高雄地方法院刑事判決            98年度審易字第1697號
公  訴  人  臺灣高雄地方法院檢察署檢察官
被      告  丙○○
            乙○○
上列被告因電子遊戲場業管理條例案件，經檢察官提起公訴（98
年度偵字第16554 、18010 號），本院判決如下：
    主  文
龔仁服共同違反未依電子遊戲場業管理條例規定辦理營利事業登
記者，不得經營電子遊戲場業之規定，處有期徒刑伍月，如易科
罰金，以新臺幣壹仟元折算壹日。扣案如附表所示之物，均沒收
。
乙○○共同違反未依電子遊戲場業管理條例規定辦理營利事業登
記者，不得經營電子遊戲場業之規定，處拘役貳拾日，如易科罰
金，以新臺幣壹仟元折算壹日。緩刑貳年，緩刑期內付保護管束
。扣案如附表所示之物，均沒收。
    事  實
一、丙○○係址設高雄縣鳳山市○○路285 號之「界揚超商」（
    登記名稱為「富甲商行」，下稱前開「界揚超商」）之負責
    人，且明知未依電子遊戲場業管理條例辦理營利事業登記者
    ，不得經營電子遊戲場業，竟在未依規定辦理營利事業登記
    之狀況下，擅自民國98年5 月1 日起，在前開「界揚超商」
    之隔間暗房內，擺設其所有如附表編號1 至5 所示之電子遊
    戲機，並自98年5 月10日起，僱用同具違反電子遊戲場業管
    理條例犯意聯絡之乙○○，從事看顧及兌換代幣等工作，而
    供不特定顧客投入代幣把玩。嗣於98年5 月12日19時10分許
    ，為警在前開「界揚超商」當場臨檢查獲，並扣得丙○○所
    有，如附表所示之物。
二、案經高雄縣政府警察局鳳山分局報告，及臺灣高雄地法院檢
    察署檢察官偵查起訴。
    理  由
壹、證據能力方面
    本判決所引用之證據資料（詳後引用之各項證據），其中係
    屬傳聞證據部分，縱無刑事訴訟法第159 條之1 至第159 條
    之4 或其他規定之傳聞證據例外情形，亦因被告丙○○、乙
    ○○（下合稱被告2 人）及檢察官均已於本院審理期日中，
    明示同意作為證據使用；本院審酌卷內並無事證顯示各該陳
    述之作成時、地與週遭環境，有何致令陳述內容虛偽、偏頗
    之狀況後，亦認為適當，依刑事訴訟法第159 條之5 第1 項
    之規定，為傳聞法則之例外，應有證據能力。
貳、實體方面
一、訊據被告丙○○就前開犯行坦承不諱；另被告乙○○就其受
    僱於丙○○，而自98年5 月10日起，在前開「界揚超商」內
    擔任看顧及兌換代幣等工作一情固亦坦言不諱，惟矢口否認
    有何違反電子遊戲場業管理條例之舉，並辯稱：我不知道未
    取得營利事業登記即擺設電子遊戲機係違法的云云。經查：
(一)丙○○擅自98年5 月1 日起，在前開「界揚超商」暗房內擺
    設附表編號1 至5 所示之電子遊戲機而非法經營電子遊戲場
    業，且自98年5 月10日起僱用乙○○負責看顧，並於98年5
    月12日為警臨檢查獲各情，為被告2 人所不爭執，且有高雄
    縣政府警察局鳳山分局五甲派出所臨檢紀錄表、扣押筆錄暨
    扣押物品目錄表、查獲現場照片、「界揚超商」暗房位置圖
    、職務報告暨交辦單在卷，及如附表各所示之物扣案可證，
    自亦堪認定。
(二)乙○○雖以不知行為違法等語置辯。惟查，依前開查獲現場
    照片、「界揚超商」暗房位置圖所示，丙○○乃係刻意將電
    子遊戲機擺設在店內隔間之暗房內，則由此等刻意隱匿之擺
    設方式，稍具常識之人一觀原即得輕易認明該擺設、經營行
    為之不法性，自不容任職於該超商，而負責看顧各該電子遊
    戲機並從事兌換代幣等工作之乙○○諉為不知，乙○○首開
    所辯，顯係飾卸之詞，要無足取。
(三)綜上，本件事證明確，被告2 人之犯行，均至堪認明。
二、核被告2 人所為，係違反電子遊戲場業管理條例第15條之未
    依電子遊戲場業管理條例規定辦理營利事業登記者，不得經
    營電子遊戲場業之規定，應依同條例第22條之規定處斷。被
    告2 人就98年5 月10日起至同年月12日間之犯行，俱有犯意
    聯絡、行為分擔，應論以共同正犯。又刑事法若干犯罪行為
    態樣，本質上原具有反覆、延續實行之特徵，立法時既予特
    別歸類，定為犯罪構成要件之行為要素，則行為人基於單一
    之行為決意，在密切接近之一定時、地持續實行之複次行為
    ，倘依社會通念，在客觀上認為符合一個反覆、延續性之行
    為觀念者，於刑法評價上，即應僅成立一罪，學理上所稱「
    集合犯」之職業性、營業性或收集性等具有重複特質之犯罪
    均屬之（最高法院95年度臺上字第1079號判決意旨參照）。
    依電子遊戲場業管理條例以觀，該條例第15條、第22條規定
    之犯罪構成要件為未依該條例規定辦理營利事業登記，而「
    經營電子遊戲場業」，其構成要件行為本質上即具有在同一
    營業場所持續營業之反覆性與延續性，是以丙○○自98年5
    月1 日起，及乙○○自98年5 月10日起，均至98年5 月12日
    為警查獲時止，在同一營業場所，未經針對該場所辦理電子
    遊戲場業之營利事業登記，持續反覆為電子遊戲場業之經營
    行為，應論以非法經營電子遊戲場業之集合犯一罪。
三、本院審酌被告2 人擅自經營電子遊戲場業，害及主管機關對
    於電子遊戲場業之有效管理，係屬不該，又丙○○前已屢因
    違反電子遊戲場業管理條例遭查獲、判決，有臺灣高等法院
    被告前案紀錄表可稽，及專就前開「界揚超商」此一地點，
    業有4 次為警查獲之紀錄（詳後述），猶不知悔改，再犯本
    案犯行，顯然視相關之法令規定及員警歷次之查緝舉動為無
    物，更斷無輕饒之理。惟念丙○○犯後尚知坦承犯行，且本
    案經查獲之電子遊戲機臺數量僅為5 臺，另經營期間也要非
    經久。再斟以被告2 人各自之分工情況，亦即乙○○僅係受
    僱於丙○○，犯罪之惡性及涉案情節較諸丙○○，顯然為輕
    各節，爰分別量處如主文所示之刑，至檢察官就乙○○部分
    求處有期徒刑2 月，顯嫌過重，併予指明。復並斟酌被告2
    人各自之家庭經濟狀況（卷附被告2 人調查筆錄「受詢問人
    欄」記載參照），各諭知以1,000 元折算1 日之易科罰金折
    算標準。
四、乙○○前未受有期徒刑以上刑之宣告，有卷附臺灣高等法院
    被告全國前案紀錄表可按，其因謀職不慎，一時失慮，偶罹
    刑典，且犯罪惡行、涉案情節均尚屬輕微，經此偵審程序及
    刑之宣告後，應知警惕，信無再犯之虞，本院認前開所宣告
    之刑，均以暫不執行為適當，爰併予宣告緩刑2 年，以啟自
    新。再乙○○迄於本院審理中，猶託辭不知行為犯法等語置
    辯，顯見其法治觀念尚嫌欠缺，為確保其確實遵守相關社會
    規範，不致再因此誤觸法網，爰併諭知於緩刑期間付保護管
    束。
五、扣案如附表所示之物，均為被告丙○○所有，供犯本案所用
    之物，業經被告丙○○於本院審理中陳述明確，應依刑法第
    38條第1 項第2 款、第3 款、第3 項規定，及共犯責任共同
    理論，宣告沒收。
六、末丙○○未依電子遊戲場業管理條例為營利事業登記，而：
    (一)自97年4 月5 日起至97年5 月22日第1 次為警查獲止，(二)
    自97年6 月20日起至97年7 月3 日第2 次為警查獲止，(三)自
    97年7 月22日起至97年7 月28日第3 次為警查獲止，(四)自97
    年9 月15日起至97年11月1 日第4 次為警查獲止，俱在前開
    「界揚超商」內，非法經營電子遊戲場業之犯行，分經法院
    判決確定，固有臺灣高等法院高雄分院98年度上易字第45及
    50號、本院98年度審易字第32號、本院98年度審易字第25號
    判決書各1 份存卷足按，惟本案之犯罪時間點與前述犯行之
    時點，相隔半年之久，而顯然不具密接關係，則本院就與前
    述各該犯行俱欠缺「集合犯」一罪關係之本案，自應為實體
    判決甚明。
、不另為無罪諭知部分
一、檢察官固認乙○○於98年5 月1 日至同年月9 日間，亦受僱
    於丙○○，而在前開「界揚超商」內從事看顧電子遊戲機及
    兌換代幣等工作，所為亦涉電子遊戲場業管理條例第22條之
    罪等語。
二、按犯罪事實應依證據認定之，無證據不得認定犯罪事實；不
    能證明被告犯罪，應諭知無罪之判決，刑事訴訟法第154 條
    第2 項、第301 條第1 項前段分別定有明文。又被告之自白
    ，不得作為有罪判決之唯一證據，仍應調查其他必要之證據
    ，以察其是否與事實相符，刑事訴訟法第156 條第2 項亦規
    定甚明。
三、訊據乙○○堅辭否認此部分犯行。而公訴人認乙○○涉及此
    部分罪嫌，應僅係以其偵查中之自白，資為唯一之論據。惟
    姑不論單憑乙○○自身陳述認定其犯行，已顯然悖於刑事訴
    訟法第156 條第2 項之規定。況證人丙○○於本院審理中亦
    證稱：乙○○應該是98年5 月10日受僱的，她上了2 天班後
    ，第3 天就為警查獲等語明確，益徵乙○○關於其係自98年
    5 月1 日起任職前開「界揚超商」之偵查中自白，核與事實
    不符，此外，本院遍查全卷無何積極事證足資認定乙○○早
    自98年5 月1 日起，即在前開「界揚超商」內從事非法經營
    電子遊戲場業之犯行，則乙○○此部分之犯罪嫌疑即尚屬未
    足，惟因公訴意旨認乙○○此部分犯行與前開經論罪科刑之
    部分，有集合犯之實質一罪關係，是以本院就此爰不另為無
    罪之諭知。
據上論結，應依刑事訴訟法第299 條第1 項前段，電子遊戲場業
管理條例第22條，刑法第11條前段、第28條、第41條第1 項前段
、第74條第1 項第1 款、第93條第1 項、第38條第1 項第2 款、
第3 款、第3 項，判決如主文。
本案經檢察官甲○○到庭執行職務。
中    華    民    國    98    年    8     月    27    日
                  刑事第十庭  法  官  莊珮吟
以上正本證明與原本無異。
如不服本判決應於收受送達後10日內向本院提出上訴書狀，並應
敘述具體理由；如未敘述上訴理由者，應於上訴期間屆滿後20日
內向本院補提理由書（均須按他造當事人之人數附繕本）「切勿
逕送上級法院」。
中    華    民    國    98    年    8     月    27    日
                              書記官  黃勤涵
┌────────────────────────────────────┐
│附表                                                                    │
├──┬──────────┬─────┬────────────────┤
│編號│名稱                │數量      │備註                            │
├──┼──────────┼─────┼────────────────┤
│1   │滿貫大亨            │壹臺      │含IC板壹塊                      │
├──┼──────────┼─────┼────────────────┤
│2   │超級大舞台          │壹臺      │含IC板壹塊                      │
├──┼──────────┼─────┼────────────────┤
│3   │彩金大聯盟          │壹臺      │含IC板壹塊                      │
├──┼──────────┼─────┼────────────────┤
│4   │大舞台              │壹臺      │含IC板壹塊                      │
├──┼──────────┼─────┼────────────────┤
│5   │賽馬（1機2人座）    │壹臺      │含IC板塊                      │
├──┼──────────┼─────┼────────────────┤
│6   │代幣                │貳佰零伍枚│自扣案機臺內所扣得              │
└──┴──────────┴─────┴────────────────┘
◎附錄本案所犯法條：
《電子遊戲場業管理條例第15條》
未依本條例規定辦理營利事業登記者，不得經營電子遊戲場業。
《電子遊戲場業管理條例第22條》
違反（本法）第15條規定者，處行為人1 年以下有期徒刑、拘役
或科或併科新臺幣50萬元以上250 萬元以下罰金。


司法院資訊處製作；財團法人民間司法改革基金會備份。
